臺灣高等法院刑事判決　　　　　　　　95年度上訴字第4736號
　　上　訴　人
　　即　被　告　乙○○
　　　　　　　　丁○○
　　上一人選任
　　選任辯護人　何朝棟律師
　　上　訴　人
　　即　被　告　林婉娟
　　　　　　　　己○○
　　上二人共同
　　選任辯護人　謝家健律師
　　上　訴　人
　　即　被　告　壬○○
　　　　　　　　戊○○
　　上二人共同
　　選任辯護人　朱俊雄律師
上列上訴人等因違反期貨交易法等案件，不服臺灣臺北地方法院
94 年度訴字第670號，中華民國95年11月21日第一審判決（起訴
案號：臺灣臺北地方法院檢察署99年度偵字第115035號；移送併
辦案號：臺灣板橋地方法院檢察署94年度偵字第8833號、10302
號），提起上訴，本院判決如下：
    主  文
上訴駁回。
    事  實
一、丁○○曾因偽造文書案件，經臺灣士林地方法院以91年度訴
    字第72號刑事判決判處有期徒刑10月，緩刑5年確定在案，
    詎仍不知悔改，於緩刑期間內，再與乙○○、癸○○、己○○、戊○○、壬○○共同基於意圖為自己不法所有之犯意聯
    絡，自民國（下同）93年3月4日起至同年6月29日止，由乙○○擔任億元隆實業有限公司（址設臺北市中山區○○○路
    ○段58號15樓之1，下稱億元隆公司）之登記名義負責人，
    平日在億元隆公司上班職稱為總經理，癸○○則擔任億元隆
    公司小主管（化名「曉潔」，取英文名Jenny），丁○○謊
    稱深諳外匯期貨市場（化名「黎皓文」，綽號「阿文」），
    並由己○○（化名「惠真」）、戊○○（化名「安琪」）、
    壬○○（化名「嘉欣」）輪流冒充公司新進人員。渠等先在
    國內各報紙刊登招募新進人員之徵人廣告，並須先經試用，
    於試用期間內，故意安排1至2人待在1間封閉小辦公室內，
    限制新進人員不得任意外出走動，並裝設監視器以防試用人
    員誤闖其他辦公室與其他試用人員交談討論公司事務；於此
    環境安排下，癸○○提供來源不明之數據資料供不知情之試
    用人員巳○○、申○○、戌○○、甲○○、地○○、辰○○
    、子○○抄寫、計算，並由癸○○、丁○○向地○○等人說
    明資料內容及數據計算方式時，訛稱：億元隆公司係「香港
    匯業銀行」在臺之仲介商，負責吸收會員，下單至「香港匯
    業銀行」從事「日幣外匯保證金」交易，最少投資美金1萬
    元或新臺幣（下同）40萬元之本金，香港「匯業銀行」即提
    供金額不等之紅利，投資金額愈大，紅利愈多，該等數據資
    料即會員之獲利云云，再由己○○、壬○○或戊○○輪流與
    地○○等人待在小辦公室內，冒充同屬試用人員，伺機配合
    稱：依癸○○、丁○○提供之數據資料顯示「日幣外匯保證
    金」交易獲利甚豐，且在癸○○、丁○○專業指導下，保證
    獲利可期云云，而慫恿地○○等人一同出資投資，使地○○
    等人陷於錯誤，遂簽訂日幣保證金買賣之同意書、切結書、
    取得虛偽之下單電話000-000-0000000號、會員編號及下單
    密碼，癸○○、丁○○雖指示地○○等人可至「英皇金融集
    團（澳門）有限公司」網站觀看匯率行情以取信於地○○等
    人，但嚴格限制須經癸○○、丁○○之指示始可撥打電話下
    單交易，惟地○○等人依癸○○、丁○○之指示下單卻一再
    虧損，癸○○、丁○○藉此進而向地○○等人謊稱：先補足
    保證金，將來還有獲利可能，否則將斷頭，本金也拿不回來
    云云，致地○○等人復陷於錯誤，陸續交付如附表一所示之
    現金予癸○○、丁○○或將款項匯入乙○○所開設之臺北銀
    行民權分行（帳號000000000000號）帳戶內，而受有如附表
    一所示之財產損害，乙○○、癸○○、丁○○、己○○、戊○○、壬○○均以此為常業。嗣因於法務部調查局航業海員
    調查處於93年6月29日上午11時許，持票至億元隆公司之上
    址搜索，並扣得如附表二所示之物及億元隆公司營利事業登
    記證、勞工保險資料、中華電信ADSL申請書、印鑑章等物，
    始悉上情。
二、詎癸○○、丁○○、己○○、戊○○為警查獲後，尚不知悔
    改，承前常業詐欺之犯意聯絡，自93年9月起，再與午○○
    （取英文名Lisa，化名「許慧敏」）、林芷妤（取英文名
    Sammy或Sammi，綽號「欣欣」）、劉諭諼（取英文名Judy
    ）（午○○、林芷妤、劉諭諼另經臺灣板橋地方法院以95年
    度訴字第213號案件審理中）共同基於意圖為自己不法所有
    之犯意聯絡，受僱於姓名年籍不詳、自稱「陳先生」、「李
    先生」（取英文名James）、「林國榮」於不詳時間設立之
    宏邦國際有限公司（址設臺北市○○區○○路3段174巷15
    號8樓，未辦理公司登記，負責人不詳，下稱宏邦公司），
    以同於億元隆公司之詐騙手法，由午○○擔任總機，負責接
    聽求職電話並安排面試，癸○○（在宏邦公司取英文名Jenn
    y或Janny）、丁○○（在宏邦公司取英文名Jevons）任公司
    小主管，己○○（在宏邦公司取英文名Carry或Kelly）、戊○○（在宏邦公司取英文名CoCo）、林芷妤及劉諭諼（取英
    文名Judy）則輪流冒充試用人員，自93年9月起，向前來求
    職之試用人員宇○○、丙○○、詐稱：「日圓共同基金」之
    獲利甚鉅云云，使宇○○、丙○○陷於錯誤而分別交付250
    萬元及160萬元而受有財產損害，癸○○、丁○○、己○○
    、戊○○均恃此維生而以之為常業。嗣癸○○等人藉詞宏邦
    公司須重新裝潢，日後再通知上班地點云云，捲款逃匿，宇
    ○○、丙○○等候月餘仍未獲通知，重回上址發現宏邦公司
    已遷移不明，始知受騙，報警查悉上情。
三、癸○○、己○○自宏邦公司遷移後仍不知悔改，復承前常業
    詐欺之犯意聯絡，與午○○、林芷妤、劉諭諼及朱樹永（業
    經臺灣板橋地方法院檢察署併至臺灣高雄地方法院94年度訴
    字第3880號常業詐欺等案件審理中）、楊男（經臺灣板橋地
    方法院檢察署通緝中）及真實姓名年籍不詳而化名「王志賢
    」之成年男子、化名「李玉婷」、「宋冠儀」之成年女子基
    於意圖為自己不法所有之犯意聯絡，由楊男擔任樊德實業有
    限公司（址設臺北縣永和市○○路746號6樓，下稱樊德公司
    ）之登記名義負責人，在報紙上刊登徵人廣告吸引酉○○、
    庚○○、寅○○、未○○、卯○○、亥○○○、天○○等人
    前來樊德公司應徵擔任試用人員後，由癸○○、己○○、午
    ○○、林芷妤以同於億元隆公司及宏邦公司之手法，共同向
    酉○○詐稱：「赫德森歐元基金」獲利可觀，使酉○○陷於
    錯誤，交付42萬元投資基金而受有財產上損害。再由癸○○
    自稱樊德公司業務主任，己○○自稱「李主任」或混充新進
    人員，林芷妤、劉諭諼、「王志賢」、「李玉婷」、「宋冠
    儀」均冒充新進人員，另有犯意聯絡之不詳男子假冒樊德公
    司訂貨廠商「陳先生」、由不詳女子假冒樊德公司客戶「王
    小姐」、「黃小姐」，先由癸○○、己○○以洽談生意為由
    ，邀約庚○○、寅○○、未○○、卯○○、亥○○○、天○○前往公司外之咖啡廳，由癸○○、己○○佯裝與「陳先生
    」、「王小姐」、「黃小姐」洽談眼鏡或天珠買賣業務，癸○○、己○○、劉諭諼、「王志賢」、「李玉婷」、「宋冠
    儀」即向庚○○等6人訛稱：可私下向樊德公司既有客戶接
    單、向廠商訂貨，從中賺取高額利潤云云，並有己○○在場
    數錢並誆稱獲利可觀云云，而共同著手於詐術之實施，致庚○○、寅○○陷於錯誤，分別交付24萬4千元及36萬6千元定
    金予癸○○、己○○或「陳先生」，但未○○、卯○○、亥
    ○○○及天○○則因懷疑有詐而未及交付財物。嗣癸○○、
    己○○等人詐得款項後，旋將樊德公司搬遷一空，酉○○等
    人始知受騙而報警處理，經警循線於94年1月31日晚間9時15
    分，在桃園縣中壢市○○路53號4樓查獲，並扣得如附表五
    所示之物。
四、案經法務部調查局航業海員調查處移請臺灣臺北地方法院檢
    察署檢察官偵查起訴、內政部警政署刑事警察局移請臺灣桃
    園地方法院檢察署函轉臺灣板橋地方法院檢察署移送併辦。
    理  由
一、證據能力之說明：
（一）關於本案被害人即證人巳○○等於警詢陳述之部分：
    1.按被告以外之人於檢察事務官、司法警察官或司法警察調
      查中所為之陳述，與審判中不符時，其先前之陳述具有較
      可信之特別情況，且為證明犯罪事實存否所必要者，得為
      證據，刑事訴訟法第159條之2定有明文。
    2.上訴人即被告丁○○雖爭執證人巳○○等於警詢陳述之證
      據能力，惟查證人巳○○、申○○、戌○○、甲○○、地
      ○○、辰○○、子○○曾於93年6月29日、6月30日先後受
      法務部調查局航業海員調查處調查員詢問，而證人宇○○
      、丙○○、酉○○、庚○○、寅○○、未○○、卯○○、
      亥○○○、天○○亦於93年10月31日、94年1月25日、1月
      28日、2月1日、2月4日、2月15日、2月25日、4月17日受
      內政部警政署刑事警察局偵查員詢問，渠等並經原審於95
      年6月7日、7月12日、8月9日、9月27日陸續傳訊到庭具結
      作證，渠等於警詢中之陳述與與審判中之陳述雖略有出入
      ，惟渠等於警詢之陳述互核均大致相符，並經渠等於原審
      審理時更正或說明，是具有較可信之特別情況，且上述證
      人於警詢時之陳述，係為證明被告乙○○等之犯罪事實所
      必要，是依刑事訴訟法第159條之2之規定，渠等於警詢之
      陳述應有證據能力。
（二）關於原判決附表二（即起訴書編號三）資料之證據能力：
    1.按除前三條之情形外，下列文書亦得為證據：三除前二款
      之情形外，其他於可信之特別情況下所製之文書。刑事訴
      訟法第159條之4第3款定有明文。
    2.上訴人即被告癸○○、己○○雖主張原判決附表二之資料
      無證據能力云云，惟經原審傳訊證人巳○○、申○○、戌
      ○○、甲○○、地○○、辰○○、子○○、丑○○到庭均
      證述附表二編號10、16、17、26至29係被告癸○○在億元
      隆公司交給渠等抄寫之數據資料無誤，足認定各該資料之
      來源係億元隆公司無誤，且有特別可信之情況，依法亦有
      證據能力。
（三）關於證人巳○○等於警詢之陳述應否經具結之部分：
      被告林婉娟、己○○雖主張證人巳○○等於警詢之陳述未
      經具結故無證據能力云云，惟查證人之具結義務係規定於
      刑事訴訟法第186條，然依同法第196條之1第2項之規定，
      第186條之證人具結義務於司法警察官或司法警察詢問證
      人時並不準用之，易言之，證人於警詢程序中依法無庸命
      其具結，是被告林婉娟、己○○上開主張，委無可採。
二、上揭犯罪事實業據被告乙○○、丁○○、林婉娟、己○○、
    壬○○、戊○○等六人於本院審理時坦承不諱（見本院96年
    2月6日、96年3月7日準備程序筆錄、96年4月26日審判程序
    筆錄），核與證人巳○○、申○○、戌○○、甲○○、地○○、辰○○、子○○、宇○○、丙○○、酉○○、庚○○、
    寅○○、未○○、卯○○、亥○○○、天○○等之證述相符
    ，復有如附表二、附表五所示之物品扣案可資佐證，足認被
    告等上開任意性自白核與事實相符，堪予採信。從而，本件
    事證明確，被告等六人常業詐欺之犯行洵堪認定，應依法論
    科。
三、論罪科刑：
（一）查被告乙○○、癸○○、己○○、丁○○、戊○○、壬○○行為後，刑法於94年1月7日修正通過，於94年2月2日公
      布，於95年7月1日施行，其中刪除刑法第340條，並修正
      第2條、第28條等規定。按行為後法律有變更者，適用行
      為時之法律，但行為後之法律有利於行為人者，適用最有
      利於行為人之法律，現行刑法第2條第1項訂有明文。此條
      規定乃與刑法第1條罪刑法定主義契合，而貫徹法律禁止
      溯及既往原則，係規範行為後法律變更所生新舊法律比較
      適用之準據法，是刑法第2條本身雖經修正，但刑法第2條
      既屬適用法律之準據法，本身尚無比較新舊法之問題，應
      一律適用裁判時之現行刑法第2條規定以決定適用之刑罰
      法律，先予辨明。又以本次刑法修正之比較新舊法，應就
      罪刑有關之共犯、未遂犯、想像競合犯、牽連犯、連續犯
      、結合犯，以及累犯加重、自首減輕暨其他法定加減原因
      （如身分加減）與加減例等一切情形，綜其全部罪刑之結
      果而為比較，從刑附屬於主刑，除法律有特別規定者外，
      依主刑所適用之法律，最高法院95年5月23日著有95年度
      第8次刑庭會議決議可資參照。
（二）經查：
    1.按刑法上所稱之「常業」，指反覆以同種類行為為目的之
      社會活動之職業性犯罪而言，有最高法院85年度台上字第
      510號判例可資參照。查被告乙○○、癸○○、己○○、
      丁○○、戊○○、壬○○先後受僱於億元隆公司、宏邦公
      司、樊德公司，其每日上班之主要工作即在詐騙新進人員
      之金錢，顯均恃渠詐騙所得供渠等生活之資，恃以維生而
      以之為常業，應堪認定。然查，刑法修正後，刑法第340
      條常業詐欺之規定已刪除，則被告乙○○等六人共同多次
      詐騙如附表一、三、四所示被害人之行為，各須依刑法第
      339條第1項詐欺取財罪之規定，逐一分論併罰，其論罪結
      果勢必較修正前刑法第340條常業犯之刑度更重，是依修
      正後刑法第2條第1項「從舊、從新」原則，應以修正前刑
      法第340條常業犯之規定，對於被告乙○○等六人並無不
      利。
    2.刑法第28條共犯之規定，於94年2月2 日修正公布前之規
      定為：「二人以上共同實施犯罪之行為者，皆為正犯」，
      修正施行後之規定則為：「二人以上共同實行犯罪之行為
      者，皆為正犯」，揆諸本條之修正理由係為釐清陰謀共同
      正犯、預備共同正犯、共謀共同正犯是否合乎本條規定之
      正犯要件。而本案被告乙○○、癸○○、己○○、丁○○
      、戊○○、林捷妤共同詐欺之犯行，既屬實行犯罪行為之
      正犯，則適用修正施行前之刑法第28條規定論擬，並無不
      利於被告六人。
（三）經綜合上述各條文修正前、後之比較，揆諸前揭最高法院
      決議及修正後刑法第2條第1項前段、後段規定之「從舊、
      從輕」原則，自應適用被告乙○○等六人行為時之法律，
      即修正前刑法之相關規定，予以論處。
（四）核被告乙○○、癸○○、己○○、丁○○、戊○○、林捷
      妤所為，係犯修正前刑法第340條常業詐欺罪。被告六人
      間就億元隆公司部分犯行，有犯意聯絡及行為分擔，被告
      癸○○、己○○、丁○○、戊○○就宏邦公司部分犯行，
      與另案被告林芷妤有犯意聯絡及行為分擔，又被告癸○○
      、己○○就樊德公司部分犯行，尚與另案被告劉諭諼有犯
      意聯絡及行為分擔，分別為共同正犯。
四、檢察官移送併辦被告癸○○、己○○關於宏邦公司、樊德公
    司詐欺犯行部分（臺灣板橋地方法院檢察署94年度偵字第
    8833號、第10302號），與起訴部分之被告癸○○、己○○
    共同常業詐欺犯行，有常業犯之一罪關係，為起訴效力所及
    ，本院應併予審理。此外，被告丁○○、戊○○亦同任職於
    宏邦公司續行詐欺犯行，已據被害人丙○○、宇○○於本院
    審理中指訴歷歷，均如前述，此部分雖業據檢察官於原審當
    庭擴張犯罪事實（見原審卷五第56頁），渠等此部分犯行與
    起訴部分既有常業犯之一罪關係，本院亦應併予審理，附此
    說明。
五、原審以被告等六人罪證明確，適用刑事訴訟法第229第1項前
    段，刑法第2條第1項前段，修正前第28條、修正前第340條
    、第38條第1項第2款，罰金罰鍰提高標準條例第1條前段，
    審酌：（一）被告丁○○曾因偽造文書案件，經臺灣士林地
    方法院以91年度訴字第72號刑事判決判處有期徒刑10月，緩
    刑5年確定在案，竟於緩刑期間內，再犯本件常業詐欺犯行
    ，此有本院被告前案紀錄表在卷可按，顯無悔悟；（二）其
    餘被告乙○○、癸○○、己○○、戊○○、壬○○雖無犯罪
    前科，素行良好，亦有被告前案紀錄表足憑，然查：(三)被
    告癸○○在億元隆公司、宏邦公司、樊德公司均擔任主管角
    色，對於共同詐欺犯行基於支配領導地位，惡性最重，被告
    己○○恃其單親媽媽身分博取被害人同情而投資金錢，最無
    可取，且渠二人自億元隆公司為警查獲後，竟續轉任宏邦公
    司、樊德公司一再為詐騙之犯行，顯無悔意；（四）而被告
    丁○○在億元隆公司訛稱投資專業，指導被害人下單事宜並
    謊稱鎖單而收取後續補足保證金款項，參與程度甚深；（五
    ）被告戊○○、壬○○均冒充試用人員，在旁鼓吹被害人一
    同投資，使被害人降低戒心更易陷於錯誤，參與程度亦屬重
    大；（六）且被告丁○○、戊○○於億元隆公司為警查獲後
    ，竟轉往宏邦公司續行常業詐欺犯行，毫無悔悟；（七）至
    被告乙○○擔任億元隆公司名義上負責人，並偶在億元隆公
    司走動，參與程度最輕；(八)被告等共同常業詐騙如附表一
    、三、四所示款項，金額合計高達將近2千萬元，損害甚鉅
    等一切情狀，分別量處被告癸○○有期徒刑2年2月、被告己○○有期徒刑2年、被告丁○○有期徒刑1年10月、被告戊○○有期徒刑1年8月、被告壬○○有期徒刑1年4月、被告乙○○有期徒刑1年。復敘明附表二所示億元隆公司扣案物及附
    表五編號1至8所示樊德公司扣案物，分別係被告乙○○、丁○○、癸○○、己○○、林芷妤所有，且係供被告乙○○等
    六人共同在億元隆公司、樊德公司遂行常業詐欺犯行所用之
    物，應依刑法第38條第1項第2款規定，併予宣告沒收之。至
    為警在億元隆公司查扣之勞工保險資料、營利事業登記證、
    中華電信申請書、公司印鑑章等物（乙○○扣押物編號5、7
    、17、21），或為公文書，或與被告乙○○等六人在億元隆
    公司之詐騙犯行無涉，故不予宣告沒收。至附表五編號9至
    14 所示之手機及租金收據，則難認係被告癸○○、己○○
    或另案被告林芷妤用以遂行常業詐欺犯行所用之物，爰不予
    宣告沒收。另敘明被告等六人不另為無罪諭知之部分（詳後
    述理由七之部分）。其認事、用法均無不合，量刑亦屬適當
    ，被告等人上訴意旨主張原審量刑過重，指摘原判決不當，
    均無理由，應予駁回。
六、至被告乙○○、癸○○、己○○、戊○○、壬○○雖未曾受
    有期徒刑以上刑之宣告，但本案被告等六人詐騙之金額高達
    將近2千萬元，而案發迄今已將近3年，僅被告戊○○、壬○○於本院審理期間曾各具體提出23萬元試圖與被害人洽談和
    解，然因和解金額與被害人被詐騙之金額差距過於懸殊，故
    僅被害人丙○○一人與被告戊○○達成和解（其他未達成和
    解之部分，被告戊○○、壬○○則委由辦護人辦理提存）；
    另被告己○○、癸○○於本院審判期日始口頭提出一人30萬
    元之和解條件；被告乙○○則從提出任何和解條件，尚難認
    被告等犯罪後態度良好，顯有悔意，故本院認均不宜給予緩
    刑，附此敘明。
七、原審不另為無罪諭知之部分：
（一）公訴意旨及併辦意旨均以：被告乙○○、丁○○、癸○○
      、己○○、戊○○、壬○○於億元隆公司仲介證人巳○○
      等人購買「日幣外匯保證金」，被告癸○○、己○○、丁○○、戊○○在宏邦公司遊說證人宇○○、丙○○購買「
      日圓共同基金」，被告癸○○、己○○在樊德公司推銷證
      人酉○○購買「赫德森歐元基金」之行為，另涉犯期貨交
      易法第112條第3款違反同法第56條第1項非期貨商不得經
      營期貨交易業務罪嫌。併辦意旨又以：被告癸○○、己○○在樊德公司亦以私下接單轉取利潤之詐術，致辛○○陷
      於錯誤而交付1,849,750元，亦涉犯刑法第340條常業詐欺
      罪。
（二）按犯罪事實應依證據認定之，無證據不得認定犯罪事實，
      又不能證明被告犯罪者，應諭知無罪之判決，刑事訴訟法
      第154條第2項、第301條第1項分別定有明文。又認定犯罪
      事實所憑之證據，雖不以直接證據為限，間接證據亦包括
      在內，然而無論直接證據或間接證據，其為訴訟上之證明
      ，須於通常一般之人均不致有所懷疑，而得確信其為真實
      之程度者，始得據為有罪之認定，倘其證明尚未達到此一
      程度，而有合理之懷疑存在而無從使事實審法院得有罪之
      確信時，即應由法院為諭知被告無罪之判決（最高法院76
      年台上字第4986號判例意旨參照）。
（三）關於期貨交易法部分，按「外幣保證金交易」固係期貨交
      易法第3條第1項第4款所規定之「槓桿保證金交易」之一
      種：係指當事人約定，一方支付契約價金一定成數之款項
      或取得他方授與之一定信用額度，雙方於未來特定期間內
      ，於客戶繳付外匯保證金後，應客戶之請求，於保證金之
      倍數範圍內，以自己之名義為客戶之計算，在外匯市場從
      事不同幣別間之即期或遠期買賣交易，均應受期貨交易法
      之規範。而招攬客戶開立帳戶，並提供場所設備及相關外
      匯資訊，如價位查詢，供客戶自行下單交易者，即屬經營
      期貨顧問事業。此有行政院金融監督管理委員會證券期貨
      局95年1月19日證期七字第0940161389號函覆原審之旨可
      參（見原審卷二第194至208頁）。然查，期貨交易法第11
      2條第3款、第5款規定，違反同法第56條第1項「非期貨商
      ，不得經營期貨交易業務」之規定者，未經許可，擅自經
      營期貨信託事業、期貨經理事業、期貨顧問事業或其他期
      貨服務事業者，處7年以下有期徒刑，得併科新臺幣3百萬
      元以下罰金，應係以行為人未經許可，但實際上從事上述
      各項期貨事業之業務經營，為其刑事責任之構成要件。亦
      即，被告癸○○等人是否應負違反期貨交易法之相關刑事
      責任，自應以渠等確有從事期貨交易法第56條第1項「從
      事期貨交易受託買賣」之期貨交易事業、或第82條第1項
      「受期貨商委任招攬期貨交易人從事期貨交易、代理期貨
      商接受期貨交易人開戶、接受期貨交易人期貨交易之委託
      單並交付期貨商執行」之期貨交易輔助人事業、「接受客
      戶全權委託，從事代課操作期貨交易」之期貨經理事業、
      「提供場所設備及相關外匯資訊（如價位諮詢）或建議分
      析意見等，供客戶自行下單交易」之期貨顧問事業。然查
      ，本案被告癸○○等6人僅係以「日幣外匯保證金」、「
      日圓共同基金」、「赫德森歐元基金」為詐術，實則億元
      隆公司、宏邦公司、樊德公司客觀上並未實際從事期貨操
      作，亦未經營期貨交易事業、或受任何期貨商委託從事期
      貨交易輔助人事業、期貨經理事業或期貨顧問事業，均如
      前述。從而，被告癸○○等6人之行為，尚與期貨交易法
      第11 2條第3款或第5款規定之構成要件有間，自難逕以該
      條各款之罪相繩。公訴意旨及併辦意旨容有誤會。惟公訴
      意旨及併辦意旨均認被告癸○○等六人此部分犯嫌與前述
      有罪之常業詐欺部分犯行，屬94年2月2日修正前刑法第55
      條後段牽連犯之裁判上一罪關係，爰不另為無罪之諭知。
（四）關於證人辛○○遭詐騙部分，查證人辛○○雖於警詢時提
      及：「自稱助理『Carry己○○』的女子、自稱『May王雪
      芬』的女子、自稱手工媽媽『Judy』的女子、自稱主任『
      許慧敏』的女子又與假裝客戶之周先生及陳小姐約在誠品
      書店2樓咖啡廳洽談……」等語，並指認被告己○○即「
      Carry」云云（見桃園地檢署94年度偵字第8207號卷第138
      至142頁），惟證人辛○○於臺灣板橋地方法院另案審理
      中及原審審理中具結作證時，均稱：當天洽談時僅有自稱
      「許慧敏」之另案被告午○○及自稱「May王雪芬」之女
      子在場，被告己○○並未在場等情明確（見原審卷四第24
      1頁反面、卷五第15頁），又關於被告己○○與證人之接
      觸，僅：「……己○○在公司好像是做助理，我剛到公司
      就是他帶我，我當時是做品管員」（見審卷五第15頁），
      是被告己○○是否參與對於證人辛○○行使詐術之犯行，
      尚有未明，而被告己○○就詐騙辛○○之犯行，是否與另
      案被告午○○、劉諭諼有何犯意聯絡或行為分擔，亦無積
      極證據足資佐證。揆諸前揭說明，就併辦意旨所指被告己○○此部分犯嫌，無法證明，惟併辦意旨認此部分與前開
      併辦如附表四所示有罪部分屬常業犯之一罪關係，亦不另
      為無罪之諭知，附此說明。
據上論斷，應依刑事訴訟法第368條，判決如主文。
本案經檢察官侯千姬到庭執行職務。
中　　華　　民　　國　　 96　　年　　5　　月　　10　　日
                  刑事第十庭審判長法  官  楊炳禎
                                  法  官  陳博志
                                  法  官  黃俊明
以上正本證明與原本無異。
如不服本判決，應於收受送達後十日內向本院提出上訴書狀，其
未敘述上訴之理由者並得於提起上訴後十日內向本院補提理由書
（均須按他造當事人之人數附繕本）。
                                  書記官  阮桂芳
中　　華　　民　　國　　96　　年　　5 　　月　　10　　日
附錄：本案論罪科刑法條全文
修正前刑法第340條
以犯前條之罪為常業者，處1 年以上7 年以下有期徒刑，得併科
5 千元以下罰金。
刑法第339條
意圖為自己或第三人不法之所有，以詐術使人將本人或第三人之
物交付者，處5 年以下有期徒刑、拘役或科或併科1 千元以下罰
金。
以前項方法得財產上不法之利益或使第三人得之者，亦同。
前2 項之未遂犯罰之。
附表一（億元隆公司詐騙情形）
┌──┬────┬─────────┬─────┬───────┐
│編號│ 被害人 │     金    額     │ 交付方式 │    行為人    │
├──┼────┼─────────┼─────┼───────┤
│ １ │巳○○  │新臺幣80萬元      │現金      │癸○○、丁○○│
│    │        ├─────────┤          │、戊○○      │
│    │        │新臺幣200 萬元    │          │              │
│    │        ├─────────┤          │              │
│    │        │新臺幣120 萬元    │          │              │
├──┼────┼─────────┼─────┼───────┤
│ ２ │申○○  │新臺幣40萬元      │匯款      │癸○○、丁○○│
│    │        ├─────────┤          │、己○○      │
│    │        │新臺幣40萬元      │          │              │
│    │        ├─────────┤          │              │
│    │        │新臺幣144萬元     │          │              │
│    │        ├─────────┤          │              │
│    │        │新臺幣80萬元      │          │              │
│    │        ├─────────┤          │              │
│    │        │新臺幣80萬元      │          │              │
├──┼────┼─────────┼─────┼───────┤
│ ３ │戌○○  │新臺幣40萬元      │現金      │癸○○、丁○○│
│    │        ├─────────┤          │、己○○      │
│    │        │新臺幣80萬元      │          │              │
│    │        ├─────────┤          │              │
│    │        │新臺幣30萬元      │          │              │
├──┼────┼─────────┼─────┼───────┤
│ ４ │甲○○  │新臺幣2萬元       │現金      │癸○○、己○○│
│    │        ├─────────┤          │、壬○○      │
│    │        │新臺幣70萬元      │          │              │
│    │        ├─────────┤          │              │
│    │        │新臺幣100萬元     │          │              │
├──┼────┼─────────┼─────┼───────┤
│ ５ │地○○  │新臺幣16萬元      │現金      │癸○○、丁○○│
│    │        ├─────────┤          │己○○、戊○○│
│    │        │新臺幣64萬元      │          │、壬○○      │
│    │        ├─────────┤          │              │
│    │        │新臺幣200 萬元    │          │              │
├──┼────┼─────────┼─────┼───────┤
│ ６ │辰○○  │新臺幣40萬元      │          │癸○○、丁○○│
│    │        │                  │          │、己○○      │
├──┼────┼─────────┼─────┼───────┤
│ ７ │子○○  │無                │無        │癸○○、壬○○│
├──┼────┴─────────┴─────┴───────┤
│合計│新臺幣1,426萬元                                         │
└──┴────────────────────────────┘
附表二（億元隆公司扣案物品）
┌──┬─────────────┬────┬─────┬─────┐
│編號│    品   名               │  數量  │  所有人  │扣押物編號│
├──┼─────────────┼────┼─────┼─────┤
│ １ │徵人廣告剪報              │貳拾頁│  乙○○  │   001    │
├──┼─────────────┼────┤          ├─────┤
│ ２ │徵人廣告剪報              │拾玖頁  │          │   002    │
├──┼─────────────┼────┤          ├─────┤
│ ３ │徵人廣告剪報              │玖頁    │          │   003    │
├──┼─────────────┼────┤          ├─────┤
│ ４ │徵人廣告剪報              │拾壹頁  │          │   004    │
├──┼─────────────┼────┤          ├─────┤
│ ５ │員工人事資料              │拾捌頁  │          │   006    │
├──┼─────────────┼────┤          ├─────┤
│ ６ │員工人事資料              │肆拾頁  │          │   008    │
├──┼─────────────┼────┤          ├─────┤
│ ７ │訂購單                    │拾頁    │          │   009    │
├──┼─────────────┼────┤          ├─────┤
│ ８ │員工同意書                │拾頁    │          │   010    │
├──┼─────────────┼────┤          ├─────┤
│ ９ │徵人廣告資料              │伍拾貳頁│          │   011    │
├──┼─────────────┼────┤          ├─────┤
│ １０ │交易數據資料              │捌拾陸頁│          │   012    │
├──┼─────────────┼────┤          ├─────┤
│  │員工打卡單                │伍頁    │          │   013    │
├──┼─────────────┼────┤          ├─────┤
│  │員工薪資袋                │陸頁    │          │   014    │
├──┼─────────────┼────┤          ├─────┤
│  │員工請假單                │伍頁    │          │   015    │
├──┼─────────────┼────┤          ├─────┤
│  │員工出勤紀錄              │玖頁    │          │   016    │
├──┼─────────────┼────┤          ├─────┤
│  │辦公室平面配置圖          │拾頁    │          │   018    │
├──┼─────────────┼────┤          ├─────┤
│  │交易數據資料              │拾肆頁  │          │   019    │
├──┼─────────────┼────┤          ├─────┤
│  │中間需求值資料表          │拾捌頁  │          │   020    │
├──┼─────────────┼────┤          ├─────┤
│  │筆記型電腦                │伍台    │          │   022    │
├──┼─────────────┼────┤          ├─────┤
│  │傳真機                    │貳台    │          │   023    │
├──┼─────────────┼────┤          ├─────┤
│  │桌上型電腦主機            │拾台    │          │   024    │
├──┼─────────────┼────┤          ├─────┤
│  │電話                      │拾玖台  │          │   025    │
├──┼─────────────┼────┤          ├─────┤
│  │印表機                    │貳台    │          │   026    │
├──┼─────────────┼────┤          ├─────┤
│  │計算機                    │貳拾台│          │   027    │
├──┼─────────────┼────┤          ├─────┤
│  │徵人廣告剪報及職員簽到紀錄│頁    │          │   028    │
├──┼─────────────┼────┤          ├─────┤
│  │監視器                    │壹台    │          │   029    │
├──┼─────────────┼────┼─────┼─────┤
│  │交易數據資料              │拾伍頁  │  丁○○  │   001    │
├──┼─────────────┼────┤          ├─────┤
│  │交易數據資料              │貳貳頁  │          │   002    │
├──┼─────────────┼────┤          ├─────┤
│  │交易數據資料              │拾頁    │          │   003    │
├──┼─────────────┼────┤          ├─────┤
│  │交易數據資料              │拾貳頁  │          │   004    │
├──┼─────────────┼────┤          ├─────┤
│  │客戶資料                  │貳頁    │          │   005    │
├──┼─────────────┼────┤          ├─────┤
│  │資料磁片                  │貳片    │          │   006    │
├──┼─────────────┼────┤          ├─────┤
│  │筆記型電腦                │壹台    │          │   007    │
└──┴─────────────┴────┴─────┴─────┘
附表三（宏邦公司詐騙情形）
┌──┬────┬─────────┬─────┬───────┐
│編號│ 被害人 │     金    額     │ 交付方式 │    行為人    │
├──┼────┼─────────┼─────┼───────┤
│ １ │宇○○  │新臺幣250 萬元    │現金      │癸○○、己○○│
│    │        │                  │          │、丁○○、李敏│
│    │        │                  │          │瑜、林芷妤    │
├──┼────┼─────────┼─────┼───────┤
│ ２ │丙○○  │新臺幣160 萬元    │現金      │癸○○、己○○│
│    │        │                  │          │、丁○○、林芷│
│    │        │                  │          │妤            │
├──┼────┴─────────┴─────┴───────┤
│合計│新臺幣410萬元                                           │
└──┴────────────────────────────┘
附表四（樊德公司詐騙情形）
┌──┬────┬─────────┬─────┬───────┐
│編號│ 被害人 │     金    額     │ 交付方式 │    行為人    │
├──┼────┼─────────┼─────┼───────┤
│ １ │酉○○  │新臺幣30萬元      │現金      │癸○○、己○○│
│    │        ├─────────┼─────┤              │
│    │        │新臺幣12萬元      │現金      │              │
├──┼────┼─────────┼─────┼───────┤
│ ２ │庚○○  │新臺幣244,000元   │現金      │癸○○、己○○│
├──┼────┼─────────┼─────┼───────┤
│ ３ │寅○○  │新臺幣366,000元   │現金      │癸○○、劉諭諼│
├──┼────┼─────────┼─────┼───────┤
│ ４ │未○○  │無                │無        │癸○○        │
├──┼────┼─────────┼─────┼───────┤
│ ５ │卯○○  │無                │無        │癸○○        │
├──┼────┼─────────┼─────┼───────┤
│ ６ │亥○○○│無                │無        │癸○○        │
├──┼────┼─────────┼─────┼───────┤
│ ７ │天○○  │無                │無        │癸○○        │
├──┼────┴─────────┴─────┴───────┤
│合計│新臺幣103萬元                                           │
└──┴────────────────────────────┘
附表五（樊德公司扣案物品）
┌──┬─────────────┬───┬───────┐
│編號│    品   名               │ 數量 │  所  有  人  │
├──┼─────────────┼───┼───────┤
│ １ │監視器                    │ 壹箱 │癸○○、己○○│
├──┼─────────────┼───┤、林芷妤      │
│ ２ │計算機                    │ 壹袋 │              │
├──┼─────────────┼───┤              │
│ ３ │磁片                      │ 壹袋 │              │
├──┼─────────────┼───┤              │
│ ４ │客戶資料                  │ 壹箱 │              │
├──┼─────────────┼───┤              │
│ ５ │電腦螢幕                  │ 壹台 │              │
├──┼─────────────┼───┤              │
│ ６ │監視器螢幕                │ 壹台 │              │
├──┼─────────────┼───┤              │
│ ７ │電腦主機                  │ 貳台 │              │
├──┼─────────────┼───┤              │
│ ８ │購物網商店資料            │ 壹箱 │              │
├──┼─────────────┼───┼───────┤
│ ９ │NOKIA 手機（序號0000000000│ 壹支 │癸○○        │
│    │81458）                   │      │              │
├──┼─────────────┼───┼───────┤
│ １０ │華碩手機（門號0000000000，│ 壹支 │己○○        │
│    │序號000000000000000）     │      │              │
├──┼─────────────┼───┼───────┤
│  │大霸手機（門號0000000000，│ 壹支 │己○○        │
│    │序號000000000000000）     │      │              │
├──┼─────────────┼───┼───────┤
│  │NOKIA 手機（門號0000000000│ 壹支 │林芷妤        │
│    │，序號000000000000000）   │      │              │
├──┼─────────────┼───┼───────┤
│  │NOKIA 手機（門號0000000000│ 壹支 │林芷妤        │
│    │，序號000000000000000）   │      │              │
├──┼─────────────┼───┼───────┤
│  │桃園縣中壢市○○路53-1 號4│ 壹張 │癸○○        │
│    │樓房屋租金收據            │      │              │
└──┴─────────────┴───┴───────┘
